臺灣臺中地方法院民事判決
110年度訴字第2406號
原      告  郭雍勝  


訴訟代理人  陳盈壽律師
被      告  劉建松  

訴訟代理人  吳宜星律師
上列當事人間請求移轉所有權登記事件，本院於民國110年11月9
日言詞辯論終結，判決如下：
    主    文
原告之訴駁回。
訴訟費用由原告負擔。 
    事實及理由
一、原告主張：原告與被告透過仲介公司於民國110年5月11日就
    被告所有如附表所示之土地及建物（下稱系爭房地），以新
    臺幣（下同）400萬元簽訂不動產買賣契約書（下稱系爭契
    約），原告當場交付現金5萬元及簽發35萬元、320萬元之擔
    保本票予被告，並約定於110年5月28日前補足簽約金35萬元
    。詎簽約後原告聽聞系爭房地曾於88年921大地震中受損，
    並遭判定半倒，因而對系爭房地產生居住安全之疑慮，而未
    於110年5月28日將簽約金35萬元匯入履保專戶，並於110年6
    月7日發函予被告要求解約。被告亦於110年6月15日發函以
    原告未依約匯款而主張解約，並於110年6月25日提出臺中市
    太平區公所之函文予原告，表示系爭房地未曾有判定為全（
    半倒）紀錄，原告於確認系爭房地無半倒情事後，即於110
    年6月28日將簽約金、完稅款共75萬元匯入履保專戶，惟被
    告至今不願履約，爰依民法第348條第1項規定，提起本訴等
    語，並聲明：請求被告應於原告給付320萬元時，將系爭房
    地之所有權移轉登記予原告。
二、被告則以：原告與被告簽立系爭契約後，未於110年5月28日
    前給付35萬元簽約金予被告，被告於110年6月3日寄發太平
    存證號碼134號存證信函（下稱134號存證信函）予原告，函
    告原告如未於函到七日內匯款至履保專戶，被告將解除系爭
    契約，並請求違約金及損害賠償，嗣原告經催告仍未依約匯
    入35萬簽約金，且原告於110年6月7日寄發存證信函予被告
    解除契約並非適法，被告即於110年6月15日委託吳宜星律師
    發函解除系爭契約，兩造已解除系爭房地之買賣關係等語置
    辯。並聲明：原告之訴駁回。
三、兩造不爭執事項：
（一）原告與被告透過仲介公司於110年5月11日就系爭房地達成
      買賣合意，由被告以400萬元出售系爭房地予原告，並於
      同日簽訂系爭契約，原告當場交付現金5萬元、面額35萬
      元、320萬元之擔保本票（即簽約金、尾款）予被告，並
      約定應於110年5月28日前補足簽約金35萬元。
（二）因原告未依約於110年5月28日前給付35萬元簽約款，被告
      於110年6月3日寄發134號存證信函予原告，並函告原告如
      未於函到七日內匯款至履保，被告將解除系爭契約，並請
      求違約金及損害賠償。
（三）原告收受134號存證信函後，於110年6月7日委託陳盈壽律
      師發律師函以被告未告知系爭房地所在之龍鳳世家社區曾
      在88年921大地震中受損，並遭判定為半倒之影響交易重
      大事項為由解除契約。
（四）被告於110年6月15日委託吳宜星律師發函解除系爭契約，
      原告已於110年6月16日收受律師函。
（五）原告於110年6月25日將75萬元之簽約款及完稅款存入台新
      銀行帳號00000000000000號、戶名台新國際商業銀行受託
      信託財產帳戶。
（六）被告發覺原告匯款75萬元後，於110年7月1日以152號存證
      信函通知原告，前已解除系爭買賣契約，並主張沒收第1
      期價金40萬元。
（七）原告再委由陳盈壽律師於110年7月2日發函被告及合泰建
      築經份有限公司請求履行系爭契約，及合泰建築經理股份
      有限公司不得撥付履保專戶款項予被告。
四、本件爭點：
（ㄧ）原告於110年6月7日解除契約是否已生效？
（二）被告於110年6月15日解除契約是否已生效？
（三）原告依民法第348條第1項規定請求被告履行系爭契約，是
      否有理由？
六、本件得心證之理由： 
（一）原告主張兩造於110年5月11日就系爭房地達成買賣合意，
      由被告以400萬元出售系爭房地予原告，並於同日簽訂系
      爭契約，原告當場交付現金5萬元、面額35萬元、320萬元
      之擔保本票（即簽約金、尾款）予被告，並約定應於110
      年5月28日前補足簽約金35萬元等語，為被告所不爭執（
      不爭執事項一），並有系爭契約書（本院卷第17頁至26頁
      ）在卷可參，勘信為真。
（二）原告主張其經他人告知系爭房地曾於88年921大地震中受
      損，並遭判定半倒而有居住安全之疑慮，而於110年6月7
      日發函予被告，以其未告知此項影響交易之重大事項為由
      解除契約等語，為被告所否認，並以前詞置辯。經查，原
      告雖提出九二一震災住宅重建進度雙週報（下稱系爭雙週
      報）為據，然系爭雙週報中僅記載龍鳳世家社區有110戶
      共識整合中、組織未成立且無重建意願等語，且經兩造當
      庭表示龍鳳社區是好幾棟房子等語（本院卷第166頁），
      則系爭房地是否被列入前開龍鳳世家社區重建範圍內之11
      0戶中，尚有可疑。又系爭房地於921震災中未曾有判定為
      全（半）倒紀錄，業據被告提出110年6月17日臺中市太平
      區公所太區農建字第1100018363號函（本院卷第153頁）
      附卷可參，足認系爭房地並未因921地震而有全（半）倒
      之安全上瑕疵，是原告於110年6月7日以系爭房地有物之
      瑕疵，而主張解除系爭契約，應屬無據。
（三）原告雖主張其係因友人告知及系爭雙週報，而對系爭房地
      之居住安全產生疑慮，故原告逾期未匯入簽約金35萬元乃
      情由可原，且非可歸責於原告等語。惟查：
   1、依系爭契約第九條第五項約定：「乙方（即被告）保證本
      買賣標的物於交屋前無存在物之瑕疵（例：傾斜、龜裂等
      影響結構安全或滲漏水、海砂屋、輻射屋...等瑕疵）如
      有上述情事，除本契約另有約定外，乙方應負瑕疵擔保責
      任。」，可知縱系爭房地存有半倒之瑕疵，而影響房屋之
      結構，亦僅生原告得向被告請求負瑕疵擔保責任之權利，
      尚無從依系爭契約約定而遲延付款，更遑論系爭房地並無
      全（半）倒之安全上瑕疵，業如前述。且本件兩造簽訂價
      金履約保證申請書（本院卷第25-26頁），依該申請書第
      五條約定，兩造如對買賣契約之履行有爭議已經聲調或或
      提出訴訟或聲請交付仲裁，即得暫停款項之撥付，對原告
      所匯款項已有保障，是原告非不得先依約匯入簽約金，則
      原告以對系爭房地之居住安全存有疑慮為由，主張逾期未
      付款非可歸責於原告，自無可採。
  2、復依系爭契約第十二條第一項前段約定：「甲（即原告）
      、乙雙方其中之一方如未按本契約條款規定履行，即為違
      約，經他方定七日以上期間催告通知後仍不履行時，他方
      得逕行解除本契約。」，而原告未於110年5月28日依約給
      付簽約金35萬元予被告，被告依系爭契約第十二條之約定
      ，於110年6月3日以134號存證信函催告原告應於七日內匯
      款，原告於收受134號存證信函後仍未匯款，被告於110年
      6月15日委請律師發函解除系爭契約，有上開存證信函、
      律師函（本院卷第143頁至第151頁）可證，並為兩造所不
      爭執(不爭執事項一、二、四)。則原告既未依系爭契約於
      110年5月28日給付簽約金35萬元予被告，經被告發函催告
      後，仍未匯款，被告自得依上開約定解除契約，是被告於
      110年6月15日與原告解除系爭契約，即屬有據。
（四）從而，兩造間既已於110年6月15日解除系爭契約，則原告
      主張依民法第348條第1項規定請求被告履行系爭契約，自
      屬無據。
七、綜上所述，原告依民法第348條第1項，請求被告應於原告給
    付320萬元時，將系爭房地之所有權移轉登記予原告，為無
    理由，應予駁回。
八、本件事證已臻明確，兩造其餘主張舉證及攻擊防禦方法，核
    與判決結果不生影響，故不一一論述。
九、訴訟費用負擔之依據：民事訴訟法第78條。 
中　　華　　民　　國　　110 　年　　12　　月　　8 　　日
                  民事第一庭    法  官  蔡孟君
正本係照原本作成。
如對本判決上訴，須於判決送達後20日內向本院提出上訴狀。如
委任律師提起上訴者，應一併繳納上訴審裁判費。
中　　華　　民　　國　　110 　年　　12　　月　　8 　　日
                                書記官  鄭雅雲
附表：
一、土地部分：

編 號     土     地      坐      落      面積   權利範圍  縣  市 鄉鎮市區   段 地號 平方公尺  1 臺中市 太平區 孝平段 535 2056 10000分之71 


二、建物部分：

編 號 建號 基  地  坐  落 建物面積（平方公尺）   權利範圍   建  物  門  牌    1 526 臺中市○○區○○段000地號 總面積：56.23  全部   臺中市○○區○○路○段00巷00號10樓    共有部分  孝平段618建號：權利範圍1000分之7